---
title: "R Notebook"
output: html_notebook
---

# Introducción al curso.

Para este curso estaremos utilizando datos relacionados con homicidios con armas de fuego en estados unidos.

## Introducción a R.

R no fue creado por ingenieros de software. Más bien fue creado por estadísticos para trabajar de manera interactiva para análisis de datos.

### Características importantes:

-   Acceso libre.

-   Múltiples plataformas.

-   Comunidad que ayuda y agrega nuevas librerías.

## Habilidades de R.

Son muchas, pero las que vienen por defecto son las básicas. Se pueden instalar las librerías desde Rstudio con install.package("paquete"). Luego cargarlas con library(paquete)

podemos instalar varios paquetes en un comando:

```{r}
install.packages(c("dslabs", "tidyverse")
```

También se puede usar desde el menú desplegable tools. Allí la ventaja es que se puede recordar el nombre, en caso de que se haya olvidado.

Es útil tener un script con todos los paquetes que se suelen usar, para que, en caso de que se necesite hacer una instalación nueva, se pueda descargar fácilmente.

## Primer fragmento de código

```{r}
library(dslabs)
library(tidyverse)

data(murders)

murders%>%
  ggplot(aes(population, total, label = abb, color = region))+
  geom_label()
  
```
## Tipos de datos
Hay varios tipos de datos. Por ejemplo, caracteres, números, tablas, etc. 
La función classs ayuda a identificar el tipo de datos:
```{r}
a <- 2
class(a)
class(ls)
```

### Dataframes

Son la manera más común de guardar datos en R. Son útiles porque permiten guardar información de muchos tipos (texto, números, fechas, etc)

```{r}
library(dslabs)
data("murders")
class(murders)
```
la función str muestra la estructura de un objeto: 
```{r}
str(murders)
```

Como se ve en el ejemplo, murders es un dataframe con 51 observaciones en 5 variables. 
las variables state y abb son de texto. La de región es de factor con cuatro niveles, la population y total son numéricas. Muestra los primeros datos de cada variable. 


También podemos ver las seis primeras líneas del data frame:
```{r}
head(murders)
```
Para acceder a las variables, usamos el símbolo de dolar: 
```{r}
murders$population
```
Para conocer el nombre de las columnas, podemos usar la función names: 
```{r}
names(murders)
```

### Vectores

Los vectores son conjuntos de variables de la misma clase, por ejemplo, en murders$population. Aunque aparece que es numérico, cuando hablamos de conjuntos de variables, hablamos de vectores. Aunque sólo sea un número asignado a la variable. 

```{r}
class(murders$population)
```

La función length devuelve cuántas observaciones hay: 
```{r}
length(murders$population)
```
 Hay 51 observaciones. 

### Factores

Por ejemplo en murders$regions son útiles para guardar datos categóricos. Podemos ver los niveles con la función levels:
```{r}
levels(murders$region)
```
Los factores son muy útiles para ahorrar memoria, pues en vez de el texto se guarda el entero. 
También son fuente de confusión porque fácilmente se pueden confundir con caracteres. 
Se recomienda evitar factores al máximo, excepto si se hacen análisis estadísticos que dependen de datos categóricos. 

### corchetes vs extractor $
Si usamos los corchetes para extraer una variable, en lugar del $, ya no nos lo extraerá como vector sino como dataframe. 
```{r}
class(murders$abb)
```

```{r}
class(murders["abb"])
```

Si corremos la función "identical", nos daremos cuenta que no son lo mismo: 
```{r}
identical(murders$abb, murders["abb"])
```

Sin embargo, si uso doble [[]], obtendré también el vector, tal como si hubiéramos usado el extractor: 

```{r}
identical(murders$abb, murders[["abb"]])
```

### función table
la función table toma un vector y muestra la frecuencia de cada valor único:
```{r}
table(murders$region)
```
^
(-b+sqrt(b^2-4*a*c))/(2*a)