---
title: "Sección 2. Vectores y ordenamiento"
---

# Sección 2. Vectores y ordenamiento

## vectores

Los vectores son las unidades de almacenamiento de datos más básicas disponibles en R.

Los datasets más complejos usualmente se dividen en componentes que son vectores.

En el dataframe de murders, cada columna es un vector. Eso es lo usual.

Contienen: números, o caracteres, o lógicos (True, False)

### Crear vectores

La manera más sencilla es usar la función de concatenar, c().

```{r}
vector_1<- c(32, 34, 56, 45)
class(vector_1)
```

### Nombrar entradas de un vector

A menudo es útil nombrar las entradas de un vector. Esto no cambiará su clase. Por ejmplo:

```{r}
vector_2 <-c(egipto=32, colombia=34, méxico = 56, india = 45)
```

Podemos usar la función names para nombrar las entradas. Por ejemplo:

```{r}
paises <- c("Egipto", "Colombia", "México", "India")
names(vector_1) <- paises
vector_1
```

### seq () para crar vectores.

Otra función para crear funciones usada frecuentemente es seq(), la cual crea una secuencia de números.

```{r}
vector3 <- seq(1,25)
vector3
```

Si queremos secuencias consecutivas, se puede usar la forma corta x:y

```{r}
vector_4 <- 1:35
vector_4
```

### Subsetting
Para acceder a elementos de los vectores, usamos corchetes:
```{r}
vector_1[1:2]
```
Si queremos acceder a varios elementos particulares, usamos corchetes y concatenar
```{r}
vector_1[c(1,3)]
```
Si los elementos tienen nombre, podemos acceder usando los nombres: 
```{r}
vector_1["Egipto"]
```
```{r}
vector_1[c("Egipto", "India")]
```

### Coerción de vectores
La coerción es un intento de R para ser flexible con los tipos de datos. Cuando una entrada no se ajusta a lo esperado, R trata de suponer a qué nos referíamos antes de lanzar el error. 
Sin embargo, esto puede dar lugar a confusión. 
Si no se comprende la coerción, puede haber lugar para las confusiones. 

Por ejemplo, todos los datos de un vector deben ser del mismo tipo, pero si asignamos varios tipos de datos en un vector, r lo permite: 
```{r}
vector_5 <- c(1, "Canadá", 3)
vector_5
```
Aqué la cuestión es que R en efecto creó el vector, pero los números los convirtió en texto, por lo tanto no se puede esperar hacer cálculos con esto. 
Aquí R coercionó los números para convertirlos en caracteres. 


Podemos hacer coerción nosotros con la función as.character()
```{r}
vector_6 <- 1:12
vector_7 <- as.character(vector_6)
vector_7
```

Podemos hacer lo opuesto: 
```{r}
vector_8 <- as.numeric(vector_7)
```

### Datos perdidos. 

Los datos perdidos son muy comunes. En R estos se representan como NA. 
Si R trata de coercinar algo, pero no lo logra, aparecerán datos perdidos, con una advertencia. Por ejemplo: 

```{r}
vector_9 <- as.numeric(vector_5)
vector_9
```


## Ordenamiento
```{r}
library(dslabs)
data(murders)
```

Para ordenar usamos sort: 
```{r}
sort(murders$total)
```

la función order, en vez de devolver los valores, devuelve los índices: 
```{r}
order(murders$total)
```

Esta función es muy útil para ordenar una variable en relación con el orden de otra. Por ejemplo: 
```{r}
murders$region[order(murders$total)]
```

Si quiero encontrar el máximo de un vector uso la función max(). Si quiero el índice de un máximo en un vector, uso del wich.max()
```{r}
print(max(murders$total))
print(murders$state[which.max(murders$total)])
```
Lo anterior quiere decir que California es el estado con el número máximo de asesinatos: 1257. 

```{r}
print(min(murders$total))
print(murders$state[which.min(murders$total)])
```

Vermont es el estado con menor número total de asesinatos: 2. 

### rankear
la función rank() te dice en qué lugar, dentro de una lista ordenada, está un valor. En otras palabras, te dice el lugar que ocupó en el concurso de menor valor. 

```{r}
rank(murders$total)

```

```{r}
murders$state[order(murders$total)]
```

## Aritmética con vectores. 
Podemos aplicar una sola operacion a todos los valores en un vector. Por ejemplo: 
```{r}
murders$total - mean(murders$total)
```

También se pueden aplicar operaciones entre los valores de múltiples vectores del mismo tamaño. por ejemplo: número de asesinatos según la población:

```{r}
murders$total/murders$population
```
Con esta lógica puede obtener la tasa de homicidios cada 100.000 habitantes: 
```{r}
tasa <- murders$total/murders$population*100000
```
También puedo ordenar los estados según esta tasa: 
```{r}
murders$state[order(tasa, decreasing=TRUE)]
```

